臺灣高雄地方法院民事判決
111年度鳳小字第504號
原      告  旺旺友聯產物保險股份有限公司


法定代理人  劉自明  
訴訟代理人  彭欣如  
            孫志賢  
            鞠致東  
被      告  馮美琦  

上列當事人間請求侵權行為損害賠償(交通)事件，本院於民國11
1年7月5日言詞辯論終結，判決如下：
    主      文
一、被告應給付原告新臺幣（下同）1萬3,656元，及自民國（下
    同）111年5月15日起至清償日止，按週年利率5 ％計算之利
    息。
二、訴訟費用1,000元由被告負擔。
三、本判決第一項得假執行。
    事實及理由
一、按小額訴訟之訴狀送達後，原告不得將原訴變更或追加他訴
    ，但擴張或減縮應受判決事項之聲明者，不在此限，民事訴
    訟法第436 條之23、第436 條第2 項、第255 條第1 項第3
    款定有明文。本件原告起訴時原以馮美琦、鄭文奕為被告，
    聲明請求被告應連帶給付原告2萬2,564元，及自起訴狀送達
    翌日起至清償日止，按週年利率5％計算之利息，嗣於111年5
    月20日與鄭文奕調解成立，有調解筆錄在卷可稽（見本院卷
    第95至97頁），嗣變更訴之聲明為請求被告馮美琦應給付原
    告1萬3,656元，及自起訴狀繕本送達翌日起至清償日止，按
    週年利率5％計算之利息（本院卷第117至119頁），核與上開
    規定相符，應予准許。|
二、被告經合法通知，未於言詞辯論期日到場，核無民事訴訟法
    第386條所列各款情形，爰依同法第385條第1項前段及原告
    之聲請，由原告一造辯論而為判決。
三、原告主張：被告於109年6月19日17時14分許，無照騎乘車號
    000-000普通重型機車（下稱肇事機車），由南向北沿高雄
    市林園區鳳林路一段行經林園北路口時，因未按遵行之方向
    行駛，致超速騎乘車號000-0000重型普通機車之鄭文奕為閃
    避逆向行駛之肇事機車，碰撞靜停中由原告承保訴外人修玉
    華所有，訴外人陳佑民駕駛之車號000-0000號自用小客車（
    下稱系爭車輛），系爭車輛因而受有損害而送廠維修（下稱
    系爭事故），支出修復費用共計2萬2,564元（零件費用3,50
    0元、烤漆費用1萬3,860元、工資費用5,204元），修玉華本
    得請求被告賠償上開損失，茲因系爭車輛經修玉華向原告投
    保車體損失險，原告已賠付上開金額，又系爭車輛維修費用
    中零件部分經折舊後僅餘1,361元，故系爭車輛維修費原告
    僅請求2萬零425元；另因被告及鄭文奕就系爭事故分別有不
    按遵行之方向行駛及疑似超速行駛之過失，是被告與鄭文奕
    就系爭事故之發生應負七成及三成之過失責任，鄭文奕已與
    原告和解並賠付其中6,769元，爰就剩餘尚未受償部分依民
    法侵權行為規定、保險法第53條第1 項規定代位向被告請求
    。並聲明：被告應給付原告1萬3,656元，及自起訴狀繕本送
    達翌日起至清償日止，按週年利率5 ％計算之利息。
四、被告受合法通知未於言詞辯論期日到場，亦未提出書狀為任
    何聲明或陳述。
五、本院得心證之理由：
㈠、按汽車、機車或其他非依軌道行駛之動力車輛，在使用中加
    損害於他人者，駕駛人應賠償因此所生之損害；被保險人因
    保險人應負保險責任之損失發生，而對於第三人有損失賠償
    請求權者，保險人得於給付賠償金額後，代位行使被保險人
    對於第三人之請求權民法第191 條之2 前段及保險法第53條
    第1 項前段分別定有明文。查原告主張之事實，業據其提出
    高雄市政府警察局道路交通事故當事人登記聯單、高雄市政
    府警察局道路交通事故初步分析研判表、系爭車輛行照、估
    價單、發票、汽車險理賠計算書等件為證（本院卷第13至27
    頁），並經本院職權調閱本件事故道路交通事故現場圖等資
    料在卷可稽（本院卷第37至77頁）。而被告就原告主張之事
    實，已於相當時期受合法通知，其於言詞辯論期日未到場爭
    執，亦未提出書狀作有利於己之聲明或陳述以供本院審酌，
    依民事訴訟法第280 條第3 項、第1 項規定，視同自認。是
    本件依調查證據之結果，認原告主張之事實堪信為真實。是
    以，原告既已依保險契約給付系爭車輛之修復費用，自得依
    上開法律規定代位行使對被告之損害賠償請求權。
㈡、次按不法毀損他人之物者，被害人得請求賠償其物因毀損所
    減少之價額；負損害賠償責任者，除法律另有規定或契約另
    有訂定外，應回復他方損害發生前之原狀，前項情形，債權
    人得請求支付回復原狀所必要之費用，以代回復原狀，民法
    第196 條、第213 條第1 項、第3 項分別定有明文。又依民
    法第196 條請求賠償物被毀損所減少之價額，得以修復費用
    為估定之標準，但以必要者為限，例如：修理材料以新品換
    舊品，應予折舊，此有最高法院77年5 月17日77年度第9 次
    民事庭會議決議可資參照。故債權人所得請求者既為回復原
    狀之必要費用，倘以維修費用為估定其回復原狀費用之標準
    ，則修理材料以新品換舊品時，即應予折舊。而關於固定資
    產折舊率又可分為平均法及定率遞減法。所謂平均法係以固
    定資產成本減除殘價後之餘額，按固定資產耐用年數表規定
    之耐用年數平均分攤，計算其每期折舊額，定率遞減法係以
    固定資產每期減除該期折舊額之餘額順序作為各次期計算折
    舊之基數，而以一定比率計算其折舊額。是依損害賠償之目
    的在於填補被害人實際損害之目的而言，應採用平均法計算
    折舊，較為公允。查原告業已賠付系爭車輛修復費用2萬2,5
    64元（零件費用3,500元、烤漆費用1萬3,860元、工資費用5
    ,204元），此費用維修之項目核與系爭車輛因本件事故造成
    之車損部位相符，堪認均屬修復所必要。而系爭車輛係105 
    年11月出廠（本院卷第17頁），迄本件事故發生時即109年6
    月19日，已使用3年8個月（不滿1 個月者以1 月計），依行
    政院所頒固定資產耐用年數表及固定資產折舊率表，自用小
    客車之耐用年數為5 年，則零件扣除折舊後之修復費用估定
    為1,361元【計算方式：1.殘價＝取得成本÷( 耐用年數＋1)即
    3,500÷(5+1)≒583（小數點以下四捨五入）；2.折舊額 ＝(取
    得成本－殘價)×1/（耐用年數）×（使用年數）即(3,500－583
    ) ×1/5×（3+8/12）≒2,139（小數點以下四捨五入）；3.扣
    除折舊後價值＝（新品取得成本－折舊額）即3,500－2,139＝1,
    361】，另加計毋庸折舊之烤漆費用1萬3,860元、工資費用5
    ,204元，系爭車輛之修復費用應為2萬零425元【計算式：1,
    361元＋13,860元＋5,204元＝20,425元】，而本件原告就系爭
    車輛之維修費請求2萬零425元，未逾前開範圍，自屬有據。
㈢、再按違反保護他人之法律，致生損害於他人者，負賠償責任
    ；又按數人共同不法侵害他人之權利者，連帶負損害賠償責
    任，民法第184條第2項、第185條第1項分別定有明文。再按
    因連帶債務人中之一人為清償、代物清償、提存、抵銷或混
    同而債務消滅者，他債務人亦同免其責任。債權人向連帶債
    務人中之一人免除債務，而無消滅全部債務之意思表示者，
    除該債務人應分擔之部分外，他債務人仍不免其責任；連帶
    債務人相互間，除法律另有規定或契約另有訂定外，應平均
    分擔義務。但因債務人中之一人應單獨負責之事由所致之損
    害及支付之費用，由該債務人負擔；民法第274條、第276條
    第1項、第280條分別定有明文。系爭事故之發生係因被告未
    按遵行之方向行駛車輛及鄭文奕超速行駛車輛，已如前述，
    據此，原告有權請求被告與鄭文奕連帶賠償上開必要費用。
    又原告主張鄭文奕及被告應各負擔三成及七成之責任比例，
    本院審酌本件交通事故發生之原因，認鄭文奕及被告應各負
    擔三成及七成之賠償責任，依此計算方式，鄭文奕內部分擔
    應為6,128元（20,425元×30％＝6,128元（小數點後四捨五入
    ）），被告內部分擔應為1萬4,298元（20,425元×70％＝14,29
    8元（小數點後四捨五入））。而原告與鄭文奕就鄭文奕應
    負責部分達成和解後，仍繼續訴請被告賠償，足見原告僅對
    鄭文奕有免除債務之意思，並無消滅全部債務之意思表示，
    被告尚不因原告與鄭文奕之和解成立而免除其責任，僅得於
    鄭文奕所清償或分擔部分免除責任。查原告與鄭文奕和解金
    額6,769元，他債務人即被告亦同免其責任，則原告仍能對
    被告請求給付賠償金額為1萬3,656元（計算式：20,425元－6
    ,769＝13,656元），而原告請求1萬3,656元，未逾前開範圍
    ，自屬有據。
㈣、末按遲延之債務，以支付金錢為標的者，債權人得請求依法
    定利率計算之遲延利息；應付利息之債務，其利率未經約定
    ，亦無法律可據者，週年利率5 ％；給付無確定期限者，債
    務人於債權人得請求給付時，經其催告而未為給付，自受催
    告時起，負遲延責任。其經債權人起訴而送達訴狀，與催告
    有同一之效力，民法第203 條、第233 條第1 項前段、第22
    9 條第2 項亦分別定有明文。查原告起訴狀繕本已於111年5
    月4日寄存送達被告（本院卷第87頁），自寄存之日起經10
    日即111年5月14日發生送達加催告之效力，準此，原告請求
    給付自起訴狀繕本送達翌日即111年5月15 日起至清償日止
    ，按週年利率5 ％計算之利息，於法並無不合，應予准許。
六、綜上，依民法侵權行為規定、保險法第53條第1 項規定，請
    求被告給付1萬3,656元，及自111年5月15日起至清償日止之
    法定遲延利息，洵屬有據，應予准許。
七、本件係小額程序為被告敗訴之判決，依民事訴訟法第436條
    之20規定，應依職權宣告假執行。
八、訴訟費用負擔之依據：民事訴訟法第78條。
中　　華　　民　　國　　111 　年　　7 　　月　　18　　日
                  鳳山簡易庭  法    官  林育丞
以上正本係照原本作成。
民事訴訟法第436條之24第2項：對於本判決之上訴，非以違背法
令為理由，不得為之。
如對本判決上訴，須於判決送達後20日內向本院提出上訴狀，並
須表明原判決所違背之法令及其具體內容與依訴訟資料可認為原
判決有違背法令之具體事實之上訴理由（均須按他造當事人之人
數附繕本）。
中　　華　　民　　國　　111 　年　　7 　　月　　18　　日
                              書 記 官  陳冠廷